臺灣苗栗地方法院小額民事判決　 　　　　　 九十年度苗小字第三○六號
　　原　　　告　乙○○○
　　被　　　告　甲○○
右當事人請求侵權行為損害賠償事件，本院判決如左：
　　主　　文
被告應給付原告新台幣柒仟伍佰元。
原告其餘之訴駁回。
訴訟費用新台幣貳仟貳佰玖拾參元由被告負擔。
本判決於原告勝訴部分得假執行。
　　事實及理由
壹、原告之聲明：被告應給付原告依洗衣原價（即無折扣前所定之價）新台幣（下同
    ）五百元乘以二十倍價額（即一萬元）以及精神慰撫金三萬八千元，訴訟費用由
    被告負擔。
貳、事實摘要：
一、原告方面：緣被告於九十年十月二十五日與原告訂立洗衣契約使用乾洗，原告於
　　九十年十月二十九日取件時發現床組已明顯褪色、暈染，當時詢問被告是否以乾
　　洗方式洗滌，被告只顧催收乾洗費四百五十元，不作任何解釋且故意迴避話題。
    事後原告至多家洗衣店請求驗證皆表示其為水洗，且被告於地方調解委員會調解
    時均無誠意解決問題。因被告未依債務本旨履約，故請求依債務不履行返還價金
    四百五十元；而至於標的物床套組因恢復原狀已不可能，且標的物損害卻係肇因
    於被告故意以水洗方式導致，故請求賠償價金六千八百元。另因被告無誠賠償標
    的物價金致原告疲於奔波請求驗證及調解，其中時間耗損、精神疲累不已，請求
    賠償原告三萬八千元及調解訴訟之一切程序費用等語。原告復於九十一年二月二
    十二日呈報狀提出中華民國服飾品質促進協會九十一年二月二日檔案編號４２６
    ０之事故衣物分析報告在案，該報告顯示系爭床套組分析結果為水洗處理，因被
    告未依契約履行乾洗造成褪色、嚴重喪失美觀，故改依經濟部洗衣定型化契約依
    洗衣原價即無折扣前所定之價二十倍賠償之，並返還床套組，洗衣原價以五百元
    乘以二十倍計算，請求原告賠償前開金額云云，並提出事故衣物分析報告、經濟
    部織品標示基準、經濟部洗衣定型化契約應記載及不得記載事項洗衣定型化契約
    範本、中華民國服飾品質促進協會收據影本、床罩買受收據影本各乙件等為證。
二、被告方面：被告聲明請求駁回原告之訴，訴訟費用由原告負擔，其對於原告所提
    買受床罩收據原本不爭執，僅答辯係以乾洗方式洗滌並未洗壞，其係依指示圖乾
    洗並未碰水，並未其他主張及舉證等語，資為抗辯。
參、法院之判斷：
一、查原告主張於前揭時地，因被告未依約定方式洗滌，致其所有之前開床罩組毀損
    之事實，業據其提出事故衣物分析報告、經濟部織品標示基準、經濟部洗衣定型
    化契約應記載及不得記載事項洗衣定型化契約範本、中華民國服飾品質促進協會
    收據影本各乙份等件為證，而被告就其對於本件洗衣承攬契約糾紛應負過失責任
    等情雖予以爭執，惟並無相當之舉證以供斟酌，本院審酌前開書證，自堪信原告
    之上開主張為實在。
二、按送洗衣物有洗滌標示者，除當事人另有約定外，洗衣業者應依該標示洗滌衣物
    ；無洗滌標示者，除當事人另有約定外，洗衣業者應依專業知識及經驗定其洗滌
    方式，經濟部九十年七月六日經（九○）商字第○九○○二一四○○號公告「洗
    衣定型化契約應記載及不得記載事項」規定定有明文。經查，系爭毀損床罩組由
    原告訂立洗衣契約使用乾洗，且洗衣業者亦應依專業知識及經驗定其洗滌方式，
    雖被告辯稱其係依當事人約定乾洗方式洗滌，惟依中華民國服飾品質促進協會九
    十一年二月二日檔案編號４２６０事故衣物分析報告顯示：「衣物特徵：青灰色
    床組。事故原因：褪色。服飾標示：包裝上洗滌圖案標示不可漂白、４０℃手洗
    、１５０℃整燙、不可滾動烘乾。解說：此床組於螢光燈檢視確有褪色的情形，
    然而會產生布料褪色的原因有‧‧洗滌不當等。依此床套組目前的狀況為水洗處
    理。據消費者敘述時曾指定洗衣業者以乾洗處理，因此，依『洗衣定型化契約』
    範本第三條洗滌標示與洗滌方式，應遵循消費者約定方式保養。另此套床組之製
    造商僅在包裝上標示四個洗滌圖案，並未符合『織品標示基準』之規定，提供完
    整正確的標示。」綜觀上述各情，被告原應依當事人約定洗滌方式處理，詎被告
    並未依約為適當乾洗方式洗滌處理，致原告所有床罩組產生褪色之毀損情事，則
    其就本件洗衣承攬契約糾紛發生自應負肇事主因之責，此亦有前開事故衣物分析
    報告在卷足稽。又被告之過失與原告床罩組所受之損害，具有相當因果關係，則
    被告應就原告所受損害負賠償責任之情，堪以認定。揆諸前揭說明，被告主張本
    件損害非其洗滌方式肇致，因無其他舉證可證，即無理由，並不足採。是原告訴
    請被告賠償損害，自無不合。
三、按因故意或過失，不法侵害他人之權利者，負損害賠償責任，民法第一百八十四
    條第一項前段定有明文。揆諸前揭說明，原告之受有損害既係因被告之過失行為
    所致，則原告本於侵權行為損害賠償之法律關係，請求被告負賠償責任，洵屬有
    據，應審酌者為原告得請求之金額。
    （一）洗衣原價五百元之二十倍價額（即一萬元）部分：
    　　　查原告因本件洗衣糾紛損失原價六千八百元之床罩組一套等情，已據原告
    　　　提出床罩買受收據影本乙紙為證。而上開收據之真正，被告復未爭執，自
    　　　堪信為真實。惟原告復主張依經濟部「洗衣定型化契約範本」，被告應依
    　　　洗衣原價即無折扣前所定之價五百元乘以二十倍（即一萬元）賠償之，並
    　　　返還床套組等情，經本院參酌經濟部公告洗衣定型化契約應記載及不得記
    　　　載事項第七條規定所示略以：「送洗衣物有下列情形之一者，視為滅失，
    　　　其賠償數額依前條第一項規定定之：三、移染、變色或其他嚴重喪失美觀
    　　　之情形。」又依前開公告第六條第一項規定略以：「送洗衣物因可歸責於
　　　　　洗衣業者之事由，致‧‧滅失或有其他情形而不能返還時，顧客或洗衣業
    　　　者能以發票或其他單據證明送洗衣物之價值者，賠償金額依該送洗衣物折
    　　　舊及其他因素計算之。無發票或其他單據者，依下列規定定其賠償數額：
    　　　一、於第五條第一項保管期間內不能返還者：依洗衣價之二十倍賠償之。
   　　　　」第六條第二項：「送洗衣物因洗滌而毀損者，洗衣業者應賠償其減損
    　　　之價值。減損之數額依當事人之合意，不能合意者依下列規定定其賠償數
    　　　額：一、洗衣業者明知洗滌標示不正確而應負損害賠償責任時，賠償數額
    　　　以不逾洗衣價之十五倍為限。」而參酌前情，原告對於本件床罩組實際價
    　　　值業經提出買受收據影本為證，按第六條說明三所示略以：「本條第一項
    　　　所定之賠償採雙軌制。當顧客能以發票或其他單據證明送洗衣物之價值時
    　　　，以衣服折舊或其他因素估算之實際價值作為賠償額之標準。而於顧客無
    　　　法提出發票或其他單據證明送洗衣物之價值時，為求便利，則採用洗衣價
    　　　之倍數計算金額。」審酌原告並非無法提出單據證明價額之情形，且亦不
    　　　符第五條第一項保管期間內不能返還之情形，是難謂被告應依洗衣價二十
    　　　倍賠償所受損害。又縱然被告明知洗滌標示不正確而應負賠償責任，賠償
    　　　價額亦應以不逾洗衣價之十五倍（即七千五百元）為限；按該條第二項第
    　　　一款至第三款所定洗衣價倍數僅是洗衣業者賠償責任之上限，並非實際賠
    　　　償數額，洗衣業者之實際賠償數額仍應斟酌重置價格，在洗衣價倍數上限
    　　　範圍內賠償之。從而，原告主張改依洗衣原價二十倍之價值賠償，其逾七
    　　　仟五百元部分之請求，為無理由，應予駁回。
    （二）關於精神慰撫金三萬八千元部分：
    　　　按民法第一百九十五條規定：不法侵害他人之身體、健康、名譽、自由、
    　　　信用、隱私、貞操，或不法侵害其他人格法益而情節重大者，被害人雖非
    　　　財產上之損害，亦得請求賠償相當之金額。經查：原告主張因其為本案奔
    　　　波請求調解、蒐集證據致其課業無法兼顧，其中時間耗損、精神疲累不已
    　　　，故請求精神賠償慰撫金三萬八千元。但本案僅係洗衣承攬糾紛，原告僅
    　　　使用該床罩組一個多月難謂其有特殊感情或紀念價值，且揆諸上情並未對
    　　　原告之身體、健康、名譽、自由、信用、隱私、貞操或其他人格法益有重
    　　　大危害，是原告上開主張，即認被告侵害原告前開權利，容有未合，顯無
    　　　理由，應予駁回。
肆、本件訴訟費用額確定為二千二百九十三元（裁判費四百五十三元、送達郵費三百
    四十元、事故衣物分析費用一千五百元）。
伍、本件係屬小額訴訟事件，就被告敗訴部分，爰依民事訴訟法第四百三十六條之二
    十之規定，應依職權宣告假執行，其餘聲請均失所附麗，併予駁回。
陸、據上論結，本件原告之訴為一部有理由，一部無理由，依民事訴訟法第四百三十
    六條之二十三、第四百三十六條第二項、第七十九條但書、第四百三十六條之二
    十，判決如主文。
中　　　　華　　　　民　　　　國　　九十一　　年　　四　　月　　九　　日
　                                        臺灣苗栗地方法院苗栗簡易庭
~B法　　　官　林靜雯
右正本係照原本作成。
民事訴訟法第四百三十六條之二十四第二項：
對於本判決之上訴，非以違背法令為理由，不得為之。
如不服本判決，得於本判決送達後廿日內，向本院提出上訴狀並載明下列各款之上訴
理由（一）原判決所違背之法令及其具體內容。（二）依訴訟資料可認為原判決有違
背法令之具體事實。
~B書　記　官　張茹茵
中　　　　華　　　　民　　　　國　　九十一　　年　　四　　月　　九　　日
